臺灣新竹地方法院民事判決  
110年度訴字第1號
原      告  黃香渝  
訴訟代理人  詹豐燦  
被      告  黃武雄即黃國恩


上列當事人間請求損害賠償事件，本院於民國110年7月22日辯論
終結，判決如下：
    主  文
被告應給付給付原告新臺幣陸拾貳萬叁仟叁佰陸拾肆元，及自民
國一一０年三月十四日起至清償日止，按年息百分之五計算之利
息。
原告其餘之訴駁回。
訴訟費用由被告負擔四分之三，餘由原告負擔。
    事實及理由
壹、程序方面
一、按訴狀送達後，原告不得將原訴變更或追加他訴，但擴張或
    減縮應受判決事項之聲明者，不在此限，民事訴訟法第255
    條第1項第3款，已定有明文。本件原告起訴時，其訴之聲明
    為：被告應給付原告新臺幣（下同）700,000元及自起訴狀
    繕本送達之翌日起至清償日止，按年息5%計算之利息。嗣於
    民國110年4月6日言詞辯論期日，變更其聲明為:被告應給付
    原告799,364元，及其中70萬元自起訴狀繕本送達翌日起，
    其中99,364元自110年4月6日之筆錄送達被告翌日起，均至
    清償日止，按年息5%計算之利息（見本院卷第303頁）。核
    原告上開所為訴之變更，係屬擴張應受判決事項之聲明，依
    上開法條規定，程序上自應准許。
二、本件被告經合法通知，未於言詞辯論期日到場，核無民事訴
    訟法第386 條各款所列情形，爰依原告聲請，由其一造辯論
    而為判決。
貳、實體方面
一、原告主張：
㈠、被告於109年2月20日與原告簽訂建築物室內裝修之工程承攬
    契約書（下稱第一份契約），約定由被告就原告所有，位於
    新竹縣○○市○○路0000號、1207號房屋（下稱系爭房屋）三樓
    二間房間內之各一間廁所（共二間），進行重新之翻修，包
    括該廁所之門、天花板、防水及地板磁磚等，約定施工期間
    自109年2月27日起至109年4月27日止，工程總價新臺幣（下
    同）228,000元，嗣原告再追加發包予被告施作上開三樓之
    上開二間房間及另一間廁所（包括門及天花板）、三樓全室
    地板、二樓及三樓之管道間之翻修，此亦均包括防水及地面
    磁磚工程，雙方乃於同年3月10日再就上開追加工程另簽訂
    一份承攬契約（下稱第二份契約，與第一份契約合稱系爭契
    約），約定工程總價為410,000元，施工期間自109年3月11
    日起至同年5月11日止，是原告就系爭房屋所發包予被告施
    作之上開裝修工程（下稱系爭工程），總價為638,000元（
    計算式：228,000元＋410,000元），且約定完工期限為109年
    5月11日。而原告於簽約後，自同年2月20日起至同年5月13
    日止，已陸續共8次支付工程款，已支付工程款共575,950元
    予被告。詎料，被告並未依約於109年5月11日完工，其後於
    同年5月間某日假借三樓地板施做的水泥未乾不要踩踏為由
    ，休工三日，其後即失去聯絡未再施工。嗣原告驚覺有異，
    至施工現場查看，始發現其施工品質有嚴重之瑕疵，包括施
    作之牆面及地板龜裂、空心、漏水、未作防水及粉光、廁所
    門傾斜、門濫漏水、壁面凹凸不平及粗糙、兩間房門未安裝
    及房門上方未安放門樑及未疊磚，外牆舊窗回填後，其外牆
    面均未填縫、粉光，及包括三樓後棟之地板等之水平、防水
    及地磚等均未施作等未施作之情形，並有甚多施工廢棄物之
    堆置未經清運處理，經原告於109年5月20日連繫到被告到系
    爭房屋，協商後續施工及瑕疵修復事宜，被告當天雖在場承
    認上開施工瑕疵及未完工情形，且口頭承諾會依約完成施工
    及改善瑕疵，嗣即上樓表示要處理上開事宜，卻利用機會將
    現場部分工具搬下樓，其後陳稱其妻住院並假藉至外面講電
    話，隨即藉機搬走上開工具而離去，之後並失去聯絡且拒絕
    接聽原告之電話，原告不得已乃於同年5月25日以存證信函
    通知被告，要求其主動與原告聯繫協商並返還其未完成工程
    卻已受領之工程款，賠償修復瑕疵所需之費用及違約金等，
    惟未獲被告置理，原告又再於同年6月8日，以存證信函向被
    告表明依系爭契約第18條第1項第2款約定，催告7日內修繕
    及完工，逾期即終止系爭契約，惟上開6月8日之存證信函，
    被告却拒收，故原告再於110年4月6日言詞辯論期日，依上
    開契約第18條第1項第2款約定，向被告為終止或解除契約，
    並以該日筆錄之送達被告，為終止或解除系爭契約之意思表
    示，是至遲系爭契約已於上開筆錄送達予被告時，經原告合
    法終止或解除而失效。
㈡、系爭工程因被告施作未完成，大約僅施作約33%，而已施作部
    分又有上開所述嚴重瑕疵，導致於被告退場未施作時，系爭
    房屋施工現場一片狼籍，形同廢墟，原告一家四口僅能屈居
    一室，先前經催告通知被告繼續施工及修繕瑕疵，其又置之
    不理，原告不得已只好於109年10月間，委請訴外人黎凱文
    完成被告未施作之工程、修繕上開工程之瑕疵及清運原堆置
    之施工廢棄物（但未包括安裝三樓房間之房門），因而支出
    予黎凱文完工、修繕及清運廢棄物等費用共706,000元，此
    部分費用，原告自得依系爭契約及債務不履行損害賠償之法
    律關係，向被告請求。且依系爭契約第16條第1款約定，原
    告亦得向被告請求自109年5月12日起至6月8日止共計28日之
    遲延完工，每日以工程總價千分之一（即每日638元）計算
    之遲延完工違約金共17,864元（計算式：638元×28日）。再
    因被告施工不當及工程延宕，造成系爭房屋三樓地板淹水、
    漏水，致原告所有位於系爭房屋二、三樓之傢俱，包含一座
    木製八尺衣櫥、2只木製五斗櫃及四個床組（即包括四個床
    架等）、兩座彈簧床，均因泡水而毀壞不堪使用，此部分原
    告之財物損失共約7萬6000元（即衣櫥4萬元、五斗櫃共24,0
    00元、床組等共12,000元，合計76,000元），原告僅請求7
    萬元，另被告誤將系爭房屋三樓樓梯口之窗戶一扇拆除毀損
    ，原告因重新安裝窗戶，另支出5,500元，是此部分原告所
    受財產遭被告毀損之損害，原告爰依民法侵權行為及債務不
    履行損害賠償之法律關係，請求被告賠償75,500元（即70,0
    00元＋5,500元）。
㈢、為此，原告爰依兩造間之系爭契約及債務不履行損害賠償之
    法律關係，請求被告賠償瑕疵修繕等費用706,000元，及依
    系爭契約請求被告賠償遲延完工違約金17,864元，暨依民法
    侵權行為及債務不履行損害賠償之法律關係，請求被告賠償
    其毀損原告之財產，致原告所受之損害75,500元，合計799,
    364元（即706,000元＋17,864元＋75,500元）。並聲明：如上
    述變更後之聲明所載。
二、被告經合法通知，未於言詞辯論期日到場，亦未提出書狀作
    何聲明或陳述。
三、本院之判斷:
㈠、原告主張發包系爭工程予被告施作，並先後與被告簽訂系爭
    二份契約，約定工程款合計638,000元，工期自109年2月27
    日起至同年5月11日止，其已支付工程款共575,950元予被告
    ，然被告却自109年5月間即擅自退場再未施作該工程，退場
    時該工程僅約完成百分之33，且施作部分有上開之嚴重瑕疵
    及廢棄物未清運，嗣經原告催告其接續完工及修繕瑕疵等，
    被告置之不理，原告乃於同年5月25日以存證信函催告被告
    ，與原告聯繫協商並返還其未完成工程卻已受領之工程款，
    賠償修復瑕疵所需之費用及違約金等，惟未獲被告置理，原
    告再於同年6月8日，以存證信函向被告表明依系爭契約第18
    條第1項第2款約定，催告7日內修繕及完工，逾期即終止系
    爭契約，然上開6月8日之存證信函，被告却拒以收受，其後
    原告不得已，於同年10月間找來黎凱文施作被告未完工及修
    繕上開工程之瑕疵（但不包含三樓之房間房門），已支付黎
    凱文施工及修繕費用706,000元，嗣原告遂再於110年4月6日
    本件言詞辯論期日，依上開契約第18條第1項第2款約定，向
    被告為終止契約意思表示，並以該日筆錄之送達被告，為終
    止系爭契約之意思表示等情，已據原告提出系爭二份契約、
    用以支付工程款予被告之支票正反面、系爭工程未完成、工
    程瑕疵及工程廢棄物未清運等之照片多張、二份存證信函及
    一紙回執、黎凱文處理系爭工程之修繕工程請款單、用以支
    付工程款予黎凱文之支票正反面影本在卷可憑（見本院卷第
    13-59、107-143、247-261頁、第273頁、第309-313頁），
    並有本院卷第305頁筆錄及送達該日筆錄繕本予被告之送達
    證書在卷可參（見本院卷第317頁），復經證人黎凱文到庭
    證述在卷（見本院卷第350-353頁），而被告亦迄未到場或
    提出書狀以為爭執，是除系爭工程瑕疵之必要修復費用（含
    未完工部分所需施工費用）數額外，堪信原告上開之主張為
    真實。而按乙方（即被告）有下列情形之一者，甲方（即原
    告）得以書面終止本契約:1.因可歸責於乙方之事由致未能
    依第四條規定施工期間完成工作，經甲方書面催告逾7日仍
    無法完成者，系爭二份契約第18條第1項第2款均有約定（見
    本院卷第19、31頁）。依上所述，被告就系爭工程既可歸責
    於已，而未於約定期限109年5月11日前完工，經原告催告逾
    7日後猶然，則原告據上開約定終止系爭契約，自屬合法有
    效，故系爭契約於已經原告合法終止而失效之情，亦堪以認
    定。
㈡、按承攬人完成工作，應使其具備約定之品質及無減少或滅失
    價值或不適於通常或約定使用之瑕疵；工作有瑕疵者，定作
    人得定相當期限，請求承攬人修補之。承攬人不於前項期限
    內修補者，定作人得自行修補，並得向承攬人請求償還修補
    必要之費用；因可歸責於承攬人之事由，致工作發生瑕疵者
    ，定作人除依前二條之規定，請求修補或解除契約，或請求
    減少報酬外，並得請求損害賠償。民法第492條、第493條第
    1、2項、第495條第1項均有規定，而上開民法第495條第1項
    ，亦屬承攬之不完全給付債務不履行損害賠償之規定。本件
    依上開所述，被告就系爭工程既可歸於己而未完工，且施作
    之工作又有前述之嚴重瑕疵等情形存在，經原告定期催告其
    處理後，又置之不理，是原告不得以找來證人黎凱文接續施
    工，施作被告未施工部分，並修繕瑕疵而完成系爭工程，並
    因此支付證人黎凱文施工及瑕疵修繕費用，則原告依上開承
    攬債務不履行損害賠償規定之法律關係，據以請求被告給付
    其此部分相關之費用，於法自屬有據。惟就此部分原告得請
    求被告給付之數額部分，經查:
１、證人黎凱文到庭證稱:「（問:你有去竹北市○○路0000號做泥
    作工程？做幾樓？什麼時候?）有，做3樓，109年10月初到1
    2月底，施工的日期全部大概20天，都是各個工項個別做，
    沒有辦法2個工項重疊一起做。工班人數有時候貼地磚2位，
    泥作5位，粗工5位、打石5位、門窗安置2位，這個是出工人
    數較多的時候，但是都是先後進去施工的，不是同時一起施
    工，因為工序都是依照程序，如果是人數比較少的天數，大
    概都是各個工項2個人。打石與粗工先做，接著泥作，再來
    門窗安置，然後浴室牆壁的壁磚，再來房間、浴室地磚。」
    、「（問:你全部做了什麼？）現場已做而品質不良部分打
    除，包括牆壁空心，大概有2/3原來有5面，我們打掉3面，
    隔間磚牆不穩固的部分打除，大概5米多的數量，原來有4面
    隔間磚牆，我們打掉了2面即浴室的磚牆，地板原工程是粉
    光工程，但是原工程沒有做好粉光，原來要用水泥砂漿做，
    原工程只有鋪一層砂層，原工程做了25坪的粉光工程，全部
    都是這樣的情形，原工程尚未施作地磚工程，系爭工程全部
    的地磚以及要做的粉光工程，總面積大概是45坪，所以原工
    程就粉光工程也沒有全部施作。原工程總共是已經裝了3道
    門框（浴室的門框）及4扇窗框（另1扇在樓梯口的窗框沒裝
    ），但其中的3道門2扇窗的門框及窗框，密合度不好會漏水
    ，也沒有垂直度，所以拆除換新。原工程就浴室的門扇已經
    買了放在現場，房間的門沒有，窗戶都還沒有買，門及窗戶
    都還沒有裝，系爭工程是要做3道門2扇窗。另外也有修繕3
    樓浴室的防水的部分，3樓的浴室地板以及牆壁防水沒有做
    好，導致會漏水漏到2樓，地板本來要做防水要打水泥砂漿
    下去，結果原工程它裡面含了雜質太多，有磚屑等一些工程
    廢料摻雜在水泥砂漿裡面，這樣會導致結構不穩，會有龜裂
    及細縫，所以我們全部打除重做。浴室磚牆原工程的水泥跟
    磚之前已經沒有密合黏著，可能原工程施工的時候，磚是在
    乾的狀態下就打上水泥，因為要磚是濕的情況下打水泥，才
    能黏合，因為磚跟水泥沒有黏合，所以我們在打浴室地板的
    時候，因為震動，所以導致牆壁有鬆動的情形，結構已經不
    穩了，以上就是處理瑕疵部分。至於原工程沒有施作的部分
    ，我們做了地磚工程，包括3間浴室地磚、2間房間地磚、3
    樓公共空間走道的地磚，總共約50坪，還有前面所述還有20
    幾坪的粉光沒有做，我們做了該粉光之後，又直接做地磚工
    程。3間浴室牆壁的壁磚也沒有做，大概15坪。本件工程就3
    樓2間房間的部分，本來就沒有要貼壁磚。」、「【問:你施
    作的內容，是不是如卷第273頁的工程請款單以及卷第277頁
    、第279頁的施作明細？（提示）】工程請款單是我打的，
    另外彩色277頁、279頁是業主打的，我有跟他核對過沒有錯
    ，這個是在我進場施工前，有核對過，因為我要根據這個報
    價。請款單是施工前我先報價就提給業主，請款單也算是報
    價單，上面記載110年1月31日是施工完成後，我去請款才在
    上面寫的。」、「（問:你總共去施作向原告請領多少款項
    ？）718000元，卷273、275頁2張請款單的加總。」、「（
    問:原告跟被告約定的工程款總共是638000元，為什麼你去
    幫原告做修補以及未完成的部分，卻高達718000元？）因為
    進場要先剔除瑕疵的部分，以及廢棄物的清理費用，因為廢
    棄物清理費用滿高的，還有進料，進水泥砂、地磚，因為都
    要用吊車，都要額外的費用。」、「（問:原工程在施作的
    時候，本來也是要用吊車？而且原工程施作的時候，也是要
    先把一些拆掉？）我認為原工程當初可能是低價承接，本來
    就沒有打算要做完，而且因為原工程已施作的部分，幾乎都
    有瑕疵，所以我們都要先打除，這部分的清運也都要吊車以
    及廢棄物清理等費用。廢棄物我們是請專業的廢棄物清理廠
    處理。」、「（問:原告是如何支付你工程款？）支票支付
    ，有2張。」等語（見本院卷第350-352頁）。
２、依證人黎凱文上開之證述，固堪認其有就系爭工程被告未完
    工及被告施作有瑕疵部分等，予以進行施工及修繕，然其施
    工之內容，是否均屬系爭工程原來之範圍，而無超出之部分
    ，尚有疑義，此從系爭工程兩造原約定工程款為638,000元
    ，而依原告所稱被告退場前施工完成進度約百分之33，然依
    證人黎凱文所述，其接續完成被告未完工部分及修繕被告之
    工程瑕疵，其所需金額却達70多萬元，已高出原工程款等情
    亦可佐證，是原告主張支出之706,000元，是否均屬修繕系
    爭工程之瑕疵及完成該工程所需之必要費用，即有疑義。經
    本院審酌上情，再參酌證人上開所述其施工花費之工時及相
    關之必要費用等情，認原告此部分得請求被告賠償系爭工程
    之修繕等費用，以55萬元為合理及必要，逾此部分則不應准
    許。
㈢、按甲乙雙方違約之處理應依下列規定辦理:一、乙方（即被告
    ）違約之處理:乙方如未於期限內完成工程者，乙方應個別
    按日以工程總價，每逾期1日，課以工程總價千分之一之遲
    延違約金予甲方。違約金總額以本契約總價百分之十為限，
    系爭契約第16條第1項已有約定（見本院卷第19、31頁）。
    又按當事人得約定債務人於債務不履行時，應支付違約金。
    民法第250條第1項亦有規定。查，被告未依約於109年5月11
    日完工，已有遲延完工之情形，且至原告終止契約時猶然，
    則原告請求被告給付其自約定之完工期限翌日即109年5月12
    日起，至同年6月8日止，計逾期28日，按日以工程總價638,
    000元之千分之一計算之遲延違約金共17,864元（即638,000
    元×1÷1000×28＝17,864元），即屬有據而應予准許。
㈣、又按因故意或過失，不法侵害他人之權利者，負損害賠償責
    任，民法第184條第1項前段已有規定；因可歸責於承攬人之
    事由，致工作發生瑕疵者，定作人除依前二條之規定，請求
    修補或解除契約，或請求減少報酬外，並得請求損害賠償。
    民法第495條第1項亦有規定。又不法毀損他人之物者，被害
    人得請求賠償其物因毀損所減少之價額；負損害賠償責任者
    ，除法律另有規定或契約另有訂定外，應回復他方損害發生
    前之原狀，民法第196條、第213條第1項亦有規定。再按當
    事人已證明受有損害而不能證明其數額或證明顯有重大困難
    者，法院應審酌一切情況，依所得心證定其數額，民事訴訟
    法第222條第2項亦另有規定。經查，原告主張被告施工不當
    及工程延宕，造成系爭房屋三樓地板淹水、漏水，致原告所
    有位於系爭房屋二、三樓之傢俱，包含一座木製八尺衣櫥、
    2只木製五斗櫃及四個床組（即包括四個床架等）、兩座彈
    簧床之傢俱，均因泡水而毀壞不堪使用，且被告誤將系爭房
    屋三樓樓梯口之窗戶一扇拆除毀損，致原告受有該扇窗戶毀
    損之損失5,500元乙節，已據原告提出上開傢俱受損並成為
    廢棄物遭清運及窗戶遭拆除之照片數張為證（見本院卷第32
    3-327頁），且一扇窗戶之價值5,500元，亦與一般市價行情
    相當，而被告迄未到庭或提出書狀作何爭執，堪信原告上開
    之主張為真實可採。至就原告上開傢俱受損之損失金額部分
    ，原告不否認該等傢俱遭被告損毀前，並非新品，乃係中古
    傢俱，故計算該等物品遭被告毀損前之價值，自應扣除其等
    之折舊金額。至原告雖主張:受損之金額，其中衣櫥4萬元、
    五斗櫃二個共24,000元、床組及彈簧床等共12,000元，合計
    76,000元，僅請求其中7萬元，然原告並未提出該等物品當
    時購買之日期、價格等資料以供本院參酌，僅提出與上開受
    損傢俱相似物品之新品，其網路上所示之售價資料一份在卷
    為憑（見本院卷第331-345頁）。參酌上開網路上所示該等
    新品物品之售價，其中木製八尺衣櫥一座約4萬多元、五斗
    櫃一個約2、3萬元，而實木雙人床架一個約3萬多元、實木
    單人床架一個約2300元、雙人彈簧床一座約1萬多元、單人
    彈簧床一座亦約一萬多元。是本院綜合審酌原告確實因被告
    之施工不當及工程延宕，造成系爭房屋漏水，並致上開傢俱
    物品泡水受損而不堪使用，原告自受有損害，然目前要原告
    證明其受損害額確有重大困難，並考量該等物品均非新品尚
    需扣除折舊等情，依民事訴訟法第第222條第2項之規定，認
    此部分原告所受上開傢俱遭被告毀損之損害金額，應以共計
    50,000元為適當合理，從而，原告此部分得請求之金額50,0
    00元，加上被告毀損原告之窗戶一扇，原告所受之損失5,50
    0元，是原告此部分合計55,500元之請求，核屬有據而應予
    准許，逾此部分則無理由。
㈤、綜上所述，原告依承攬債務不履行損害賠償規定之法律關係
    ，請求被告賠償、給付其系爭工程之必要瑕疵修補等費用55
    萬元，依系爭契約第16條第1項及民法第250條第1項之規定
    ，請求被告賠償其逾期完工之違約金17,864元，暨依侵權行
    為損害賠償及承攬債務不履行損害賠償之法律關係，請求被
    告賠償其上開物品，遭被告因施工泡水及毀損所受之損害55
    ,500元，合計623,364元（即55萬元＋17,864元＋55,500元＝62
    3,364元），及自起訴狀繕本送達被告翌日即自110年3月14
    日（見本院卷第299頁）起，至清償日止按年息百分之五計
    算之利息，核屬有據，應予准許，逾此範圍，則無理由，應
    予駁回。
㈥、本件事證已臻明確，原告其餘之攻擊方法及未經本院援用之
    證據，核與判決之結果不生影響，爰不一一論駁。
四、訴訟費用負擔之依據：民事訴法第79條。
中　　華　　民　　國　　110 　年　　8 　　月　　25　　日
　　　　　　　    民事第二庭　　　法　官　鄭政宗
以上正本係照原本作成。
如對本判決上訴，須於判決送達後 20 日內向本院提出上訴狀。
如委任律師提起上訴者，應一併繳納上訴審裁判費。
中　　華　　民　　國　　110 　年　　8 　　月　　26　　日
                                  書記官　黃志微